臺北高等行政法院判決
　　　　　　　　　　　　　　　92年度訴字第05146號
　　　　　　　　　　　　　　　.
原　　　告　甲○○
訴訟代理人　邱永祥律師
被　　　告　財政部臺灣省北區國稅局
代　表　人　許虞哲（局長）住同右
訴訟代理人　乙○○
上列當事人間因遺產稅事件，原告不服財政部中華民國92年10月
14日台財訴字第0920045614號訴願決定，提起行政訴訟。本院判
決如下：
　　主  文
原告之訴駁回。
訴訟費用由原告負擔。
　　事  實
一、事實概要：被繼承人邱英妹君於82年4月30日死亡，原告於82
    年10月30日辦理遺產稅申報，經被告核定遺產總額00000000
    元，遺產淨額00000000元。原告不服，就死亡前3年贈與、死
    亡前未償債務及農地扣除額等部分申請復查，申經復查結果
    ，准予追減部分死亡前3年贈與0000000元，變更遺產總額
    00000000元，遺產淨額00000000 元。原告仍表不服，提起訴
    願，經財政部88年9月13日台財訴第000000000號訴願決定：
    「原處分關於遺產總額中死亡前3年內贈與部分及農地扣除額
    部分均撤銷，由被告另為處分，其餘訴願駁回。」嗣被告經
    依撤銷意旨重核結果，仍未准變更，原告不服，乃就農地扣
    除額部分，提起訴願，遭訴願決定駁回，原告不服，遂提起
    本件行政訴訟。
二、兩造聲明：
　　(一)原告聲明求為判決：1.訴願決定、原處分關於遺產總額中
                          農地扣除額部份均撤銷。
                        2.訴訟費用由被告負擔。
　　(二)被告聲明求為判決：1.駁回原告之訴。
                        2.訴訟費用由原告負擔。
三、兩造之爭點：被告機關認系爭土地未作農業使用，否准認列
                為農地扣除，是否適法？
　　(一)原告主張之理由：
      1.本件關於原告繼承被繼承人邱英妹所遺桃園縣平鎮市○
        ○段高山下小段第30之1等15筆土地均為共有土地，原告
        之被繼承人邱英妹生前與其他繼承人協議分管部分土地
        耕作種植水稻，所分管部分土地地號即為桃園縣平鎮市
        ○○段高山下小段第30之1、30之3、58之4地號等筆土地
        ，前開土地於辦理遺產稅申報期間起，均依規定繼續經
        營農業生產，其餘之土地原告與其他之共有人亦於其上
        栽種地瓜葉、芭樂、蔬菜等。原處分機關於被繼承人邱
        英妹過世後之82年12月7日至現場會勘後，即以原告未能
        檢附自耕能力證明書及部分繼承之農地所檢附之分區使
        用證明書上載為貨物轉運中心不符農地扣除之要件且末
        實際查核原告從事生產之土地面積是否已達所有繼承農
        地之總面積，片面認定原告繼承之農地除前三筆及同段
        第55之1、水尾段水尾小段326地號之2筆水利地予以所繼
        承之持分按半數扣除外，其餘之農地則以使用分區已編
        定為「貨櫃轉運中心」，否准認列農地扣除，經原告以
        本件貨櫃轉運中心都市計劃之編定其細部計劃尚未公布
        ，仍須按原編定使用為由提出復查後，原處分機關又以
        於89年6月13日查核結果原告所繼承之農地已荒廢未種植
        為由否准原告繼承農地部分扣除之請求。
      2.又原處分機關以本件系爭農地並未核准免徵遺產稅即不
        得主張原告所繼承之農地作農業使用已逾5年，不得再追
        繳應納稅額云云。本件系爭以編定為貨物轉運中心之農
        地於繼承之初係作農地使用，而原處分機關以原告所繼
        承之土地使用分區證明為貨物轉運中心而否准原告就此
        農地扣除之申請，原告於繼承發生後已繼續作農業生產
        多年，且原告是否有自耕能力，不能因原告未能提出自
        耕能力證明，即否認原告確有實際參與農業生產之事實
        ；原處分機關就此部分土地先否准，經復查、訴願遲不
        核定是否准予免徵遺產稅，於89年6月13日始派員至現
        場會勘時，距繼承發生之日已長達7年之久，而原告依
        法將系爭土地作農業使用已超過5年，依法即不應追繳
        應納稅賦。
      3.原告起訴係就繼承而來之所有農地即含系爭坐落桃園縣
        平鎮市○○段高山下小段30、30-5、38-1、41-22、
        41-23、41-24、41-25、41-26、41-27、41-28地號等10
        筆土地及其餘申報坐落桃園縣平鎮市○○段高山下30-1
        、3 0-3、41-1、41-2、41-9、41-15、41-19、41-20、4
        1-29、41-30、42-1、42-2 、42-5、42-6、42-8、54-5
        、55-1、58-4地號及中壢市○○段水尾小段326地號等19
        筆土地，合計共29筆土地，均主張可列為扣除，被告片
        面核定其中5筆扣除半數及3筆公設全免，其餘21筆全部
        否准，惟上揭農地係由原告負責耕作，非僅止於自有部
        份而已，自可以扣除該部份遺產之總額，原處分實有未
        當。
　　(二)被告主張之理由：
      1.按「家庭農場之農業用地﹐其由能自耕之繼承人一人繼
        承或承受，而繼續經營農業生產者，免徵遺產稅或贈與
        稅」「農業用地：指「供農作、森林、養殖、畜牧及與
        農業經營不可分離之農舍、畜禽舍、倉儲設備、曬場、
        集貨場、農路、灌溉、排水及其他農用之土地。」「本
        條例第27條所稱依法作農業使用期間及繼續耕作之農業
        用地，指本條例第3條第10款之農業用地，並符合左列情
        形之一者﹕一、本條例第3條第11款之耕地。二、耕地以
        外之其他農業用地：（一）已辦理區域計畫非都市土地
        使用編定地區，經編定為林業用地、養殖用地、水利用
        地之土地。﹙二﹚都市計畫內之農業區與保護區或未辦
        理區域計畫非都市土地使用編定地區，土地登記簿記載
        為林、養、牧、原、池、水、溜、溝地目之土地……」
        為行為時農業發展條例第31條前段、第3條第10款前段及
        同條例施行細則第14條所明定。
      2.次按「農業用地經都市計畫變更為新市鎮特定區、住宅
        區或其他使用分區，在細部計畫尚未完成前，如經都市
        計畫主管機關認定，仍應依原來之土地使用分區別﹙或
        用地別﹚管制而視為農業用地，其於移轉或繼承時，仍
        有土地稅法第39條之2第1項及農業發展條例第31條規定
        之適用。」「有關『農業用地經都市計畫變更為新市鎮
        特定區、住宅區或其他使用分區，在細部計畫尚未完成
        前，如經都市計畫主管機關認定，仍應依原來之土地使
        用分區別﹙或用地別﹚管制』乙語，應係指『原符合免
        稅規定之農業用地經都市計畫變更為新市鎮特定區、住
        宅區或其他使用分區，在細部計畫尚未完成前，如經都
        市計畫主管機關會同建管主管機關認定該土地尚未能准
        許依變更後計畫用途使用，而現況仍作農業使用者』而
        言，較符實際。」為財政部83年11月29日台財稅第00000
        0000號及84年6月19日台財稅第840330291號函所明釋。
      3.原告主張本件關於原告繼承被繼承人邱英妹所遺桃園縣
        平鎮○○段高山下小段第30之1等15筆土地均為共有土地
        ，原告之被繼承人邱英妹生前與其他繼承人協議分管部
        分土地耕作種植水稻，所分管部分土地地號即為桃園縣
        平鎮市○○段高山下小段第30之1、3O之3、58之4地號等
        筆土地，前開上地於辦理遺產稅申報期間起，均依規定
        繼續經營農業生產，其餘之土地原告與其他之共有人亦
        於其上栽種地瓜、芭樂、蔬菜等云云。查原告申報被繼
        承人遺產稅，主張系爭坐落桃園縣平鎮市○○段高山下
        小段30、30-5、38-1、41-22、41-23、41-24、41-25、
        41-26、41-27、41-28地號等10筆土地﹙以下簡稱系爭
        土地﹚及其餘15筆農業用地一人繼承繼續經營農業生產
        扣除地價全數，經被告機關查以系爭十筆土地民國64年
        間即編定為貨櫃集散中心用地非屬農業用地外，其餘申
        報15筆農業用地即桃園縣平鎮市○○段高山下30-1、30
        -3、41-1、41-2、41-15、41-19、41-20、42-1、42-2
        、42-6、42-8、54-5、55-1、58-4地號及中壢市○○段
        水尾小段326地號等15筆土地，除平鎮市○○段高山下3
        0-1、30-3及58-4地號3筆種植水稻，同地段55-1地號及
        中壢市○○段水尾小段326地號為水利用地外，餘皆荒廢
        ，並無原告所稱系爭土地有「分管及繼續經營農業生產
        」情形，有卷附中壢市公所財政課遺產稅審查員82年12
        月7日上午與原告至現場會勘遺產稅農業用地繼續自耕實
        地載明勘查報告表可證，原告所訴與事實不符。
      4.系爭土地被告機關第一次復查決定以，查被告機欄於86
        年9月24日北區國稅法第86038580號函請桃園縣政府查明
        是否有細部計畫等情，案經桃園縣政府86年10月9日桃縣
        工都（丁）字第13182號函復略以：系爭土地屬高速公路
        中壢及內壢交流道附近特定區計畫係由省府擬定，查本
        貨物轉運中心達32、6公頃，尚未擬定細部計畫，正由省
        政府會同交通部研辦中。系爭土地既經編定為都市計畫
        用地，其土地使用分區為「貨物轉運中心」，並非屬都
        市計畫內之農業用地，維持原核定。原告不服，提起訴
        願，經訴願決定略以：「卷查本件系爭桃園縣平鎮市○
        ○段高山下小段30地號等10筆土地登記簿謄本，其地目
        雖分別為溜、田、田、旱、旱、旱，旱、原、田、田，
        惟未登載編定使用種類，則系爭土地於編定為貨物轉運
        中心前，究屬已辦理區域計畫非都市土地，或都市計畫
        內之土地，原處分機關卷內並無資料可稽，從而本件系
        爭土地於編定為貨物轉運中心前，是否屬前揭農業發展
        條例施行細則所規定之農業用地，即有究明之必要。次
        查卷附桃園縣政府86年10月9日桃園縣政府86年10月9日
        桃縣工都（丁）字第13182號函復資料，該10筆土地屬高
        速公路中壢及內壢交流道附近特定區計畫係由省府擬定
        ，該貨物轉運中心達32、6公頃，尚未擬定細部計畫，正
        由省政府會同交通部研辦中。則該都市計畫究係無細部
        計畫，抑或研擬細部計畫中？另該計畫能否准許依變更
        後計畫用途使用？有無財政部83年11月29日台財稅第83
        0625682號函及84年6月19日台財稅第84330291號函釋之
        適用？事實未臻明確，核有再行究明之必要」為由，將
        本部分原處分撤銷，著由被告機關查明後另為適法之處
        分」。嗣被告機關依撤銷意旨，重為復查決定以（一）
        系爭土地登記簿謄本，其地目分別為溜、田、田、旱、
        旱、旱、旱、原、田、田，並未登載編定使用種類……
        其使用分區○○○○○路中壢及內壢交流道附近特定區
        計畫之「貨物轉運中心」。（二）據桃園縣政府86年10
        月9日桃縣工都（丁）字第13182號函復略以：查該10筆
        土地屬高速公路中壢及內壢交流道附近特定區計畫貨物
        轉運中心……尚未擬定細部計畫，無法實施建築管理…
        …另本案目前正由省府會同交通部研辦中。（三）再據
        桃園縣政府89年5月1日89府工都字第78464號函略以：該
        計畫係由省府擬定，於88年6月2日公告實施，公告實施
        至今該分區未曾變更（公告實施前為非都市土地），依
        計畫書建議，應整體規劃開發，即應擬定細部計畫，始
        有辦法開發……目前由本府委託辦理擬定細部畫作業中
        。是系爭土地於高速公路中壢及內壢交流道附近特定區
        計畫公告實施前原為「非都市土地」，復以土地登記簿
        謄本所載均為田、旱、溜、原地目，屬前開農業發展條
        例所稱之「農業用地」，且因自68年6月2日高速公路中
        壢及內壢交流道附近特定區計畫公告實施編定為貨物轉
        運中心，迄今細部作業計畫仍未完成，仍受禁止建築之
        管制，仍應依原來之土地使用分區別﹙或用地別﹚管制
        而視為農業用地，有前揭財政部83年11月29日臺財稅第
        830635682號函釋規定有農業發展條例第31條規定之適用
        。惟查系爭土地經被告機關中壢稽徵所派員於89年6月1
        3日由原告引領實地勘查結果，均已荒廢未種植，即土地
        現況已閒置不用，並未仍作農業使用，有農地勘查報告
        及照片附卷可稽，故自應無前揭財政部84年6月19日台財
        稅第840330291號函釋「有關『農業用地……仍應依原來
        之土地使用分區別﹙或用地別﹚管制』乙語，應係指『
        原符合免稅規定之農業用地經都市計畫變更為新市鎮特
        定區、住宅區或其他使用分區，在細部計畫尚未完成前
        ，如經都市計畫主管機關會同建管主管機關認定該土地
        尚未能准許依變更後計畫用途使用，而現況仍作農業使
        用者』而言，較符實際。」規定之適用，重核復查結果
        ，仍維持原核定，揆諸首揭規定及函釋意旨，核無違誤
        。
      5.系爭土地於申報遺產稅時，因其土地使用分區已編定為
       「貨物轉運中心」，初核時即否准認列農地扣除額。原告
        就系爭農地未檢附自耕能力證明，原核並未准予認列農
        地扣除額，與行為時農業發展條例第31條所規定「核准
        免徵」之情形並不相同，故所稱「系爭土地作農業使用
        已超過5 年，即不應追繳應納稅賦」之說，顯係誤解法
        令。系爭10筆土地，原告既主張為農地，自應依行為時
        遺產及贈與稅法第17條第1項第5款之規定，由繼承人或
        受遺贈人繼續經營農業生產，方可適用「扣除其土地價
        值半數或全數」之規定；系爭土地被告機關89年6月13日
        派員由原告引領實地勘查結果均已荒廢未種植，即現況
        仍未作農業使用有前揭依原來之土地使用分區別﹙或用
        地別﹚管制而視為農業用地情事，原告亦未能提出被繼
        承人死亡後仍繼續經營農業生產之相關具體事證，有前
        揭農業發展條例第31條規定之適用，所訴應非可採。
　　理  由
一、被告代表人原為林吉昌，嗣訴訟中變更為許虞哲，茲由被告
    新任代表人具狀聲明承受訴訟，核無不合，應予准許。
二、按「凡經常居住中華民國境內之中華民國國民死亡時遺有財
    產者，應就其在中華民國境內境外全部遺產，依本法規定，
    課徵遺產稅。」、「左列各款，應自遺產總額中扣除，免徵
    遺產稅：‥‥五、遺產中之農業用地，由繼承人或受遺贈人
    ，繼續經營農業生產者，扣除其土地價值之半數。但由能自
    耕之繼承人一人繼承，繼續經營農業生產者，扣除其土地價
    值之全數。」分別為行為時遺產及贈與稅法第1條第1項及第
    17條第1項第5款所明定。
三、次按「家庭農場之農業用地，其由能自耕之繼承人一人繼承
    或承受，而繼續經營農業生產者，免徵遺產稅或贈與稅，並
    自繼承或承受之年起，免徵田賦10年。但如繼續經營不滿5年
    者，應追繳應納稅賦」、「本條例用辭之定義如左：‥‥十
    、農業用地：指供農作、森林、養殖、畜牧及與農業經營不
    可分離之農舍、畜禽舍、倉儲設備、曬場、集貨場、農路、
    灌溉、排水及其他農用之土地。農民團體與合作農場所有直
    接供農業使用之倉庫、冷凍（藏）庫、農機中心、蠶種製造
    （繁殖）場、集貨場、檢驗場等用地，視同農業用地。十一
    、耕地：指農業用地中依區域計畫法編定之農牧用地，或依
    都市計畫法編為農業區、保護區之田、旱地目土地，或依土
    地法編定之農業用地，或未依法編定而土地登記簿所記載田
    、旱地目之土地。」、「本條例第27條所稱依法作農業使用
    期間及繼續耕作之農業用地，指本條例第3條第10款之農業用
    地，並符合左列情形之一者﹕一、本條例第3條第11款之耕地
    。二、耕地以外之其他農業用地：（一）已辦理區域計畫非
    都市土地使用編定地區，經編定為林業用地、養殖用地、水
    利用地之土地。﹙二﹚都市計畫內之農業區與保護區或未辦
    理區域計畫非都市土地使用編定地區，土地登記簿記載為林
    、養、牧、原、池、水、溜、溝地目之土地……」分別為行
    為時農業發展條例第31條、第3條第10款、第11款及同條例施
    行細則第14條所明定。又「農業用地經都市計畫變更為新市
    鎮特定區、住宅區或其他使用分區，在細部計畫尚未完成前
    ，如經都市計畫主管機關認定，仍應依原來之土地使用分區
    別﹙或用地別﹚管制而視為農業用地，其於移轉或繼承時，
    仍有土地稅法第39條之2第1項及農業發展條例第31條規定之
    適用。」「有關『農業用地經都市計畫變更為新市鎮特定區
    、住宅區或其他使用分區，在細部計畫尚未完成前，如經都
    市計畫主管機關認定，仍應依原來之土地使用分區別﹙或用
    地別﹚管制』乙語，應係指『原符合免稅規定之農業用地經
    都市計畫變更為新市鎮特定區、住宅區或其他使用分區，在
    細部計畫尚未完成前，如經都市計畫主管機關會同建管主管
    機關認定該土地尚未能准許依變更後計畫用途使用，而現況
    仍作農業使用者』而言，較符實際。」亦分別經財政部83年
    11月29日台財稅第000000000號及84年6月19日台財稅第
    840330291號函釋在案。
四、本件被繼承人邱英妹君於82年4月30日死亡，原告於82年10月
    30日辦理遺產稅申報，經被告於84年11月17日核定遺產總額
    00000000元，遺產淨額00000000元。原告不服，就死亡前3年
    贈與、死亡前未償債務及農地扣除額等部分於84年11月24日
    申請復查，經被告於87年12月4日復查決定准予追減部分死亡
    前3年贈與0000000元，變更遺產總額00000000元，遺產淨額
    00000000元。原告仍表不服，於88年1月12日提起訴願，經財
    政部88年9月13日台財訴第000000000號訴願決定：「原處分
    關於遺產總額中死亡前3年內贈與部分及農地扣除額部分均撤
    銷，由被告另為處分，其餘訴願駁回。」嗣被告經依撤銷意
    旨以92年3月4日北區國稅法二字第0920011294號復查決定重
    核結果，仍未准變更，原告不服，乃就農地扣除額部分，於
    92年4月9日提起訴願，遭訴願決定駁回各情，為兩造所不爭
    ，並有遺產稅核定通知書、遺產稅課稅資料、被告87年12月4
    日北區國稅法字第87056762號復查決定書、財政部88年9月13
    日台財訴字第000000000號訴願決定書被告92年3月4日北區國
    稅法二字第0920011294號復查決定書、財政部92年10月14日
    台財訴字第0920045614號訴願決定書等附卷可稽，堪認屬實
五、原告循序起訴意旨略以：原告繼承而來之所有合計共29筆農
    地，上揭農地係由原告負責耕作，非僅止於耕作自有部份而
    已，自可以扣除該部份遺產之總額；關於原告繼承被繼承人
    邱英妹所遺桃園縣平鎮○○段高山下小段第30之1等15筆土地
    均為共有土地，原告之被繼承人邱英妹生前與其他繼承人協
    議分管部分土地耕作種植水稻，所分管部分土地地號即為桃
    園縣平鎮市○○段高山下小段第3O之1、3O之3、58之4地號等
    筆土地，前開上地於辦理遺產稅申報期間起，均依規定繼續
    經營農業生產，其餘之土地原告與其他之共有人亦於其上栽
    種地瓜、芭樂、蔬菜等；而系爭以編定為貨物轉運中心之農
    地於繼承之初係作農地使用，原處分機關以原告所繼承之土
    地使用分區證明為貨物轉運中心而否准原告就此農地扣除之
    申請；惟原告於繼承發生後已繼續作農業生產多年，且不能
    因原告未能提出自耕能力證明，即否認原告確有實際參與農
    業生產之事實，再被告多年後突然以土地現況閒置不用，並
    未作農業使用而否准認列農地扣除，惟原告將系爭土地作農
    業使用已超過5年，依法即不應追繳應納稅賦云云。
六、按「原告之訴，有左列各款情形之一者，行政法院應以裁定
    駁回之。但其情形可以補正者，審判長應定期間先命補正：
    ．．十、起訴不合程式或不備其他要件者。」行政訴訟法第
    107條第1項第10款定有明文。又「行為時適用之所得稅法第
    八十二條第一項規定之申請複查，為提起訴願以前必先踐行
    之程序。若不經過複查而逕為行政爭訟，即非法之所許。本
    件原告五十六年度營利事業所得稅結算申報，經被告官署調
    查核定後，僅以原料耗用部分申請複查，對於折舊部分並無
    異議，是其就折舊部分，一併提起訴願，自非法之所許。」
    亦有改制前行政法院62年判字第96號判例可資參照。經查原
    告不服被告於84年11月17日核定之遺稅額，其所提出之84年
    11月24日及85年2月3日申復書，就農地扣除額部份，均主張
    爭執之標的乃系爭坐落桃園縣平鎮市○○段高山下小段30地
    號等十筆編定為貨物轉運中心之土地（即坐落桃園縣平鎮市
    ○○段高山下小段30、30-5、38-1、41-22、41-23、41-24
    、41-25、41-26、41-2 7、41-28地號等10筆土地），未及其
    他土地；被告87年12月4日北區國稅法字第87056762號復查決
    定亦就此10筆編定為貨物轉運中心之土地為決定；原告不服
    該復查決定，於88年1月12日所提訴願書，就農地扣除額部份
    ，於訴願書事實理由第五點亦明確記載不服之標的為坐落「
    平鎮市○○段高山下小段第30地號等十筆土地」；財政部88
    年9月13日台財訴字第000000000號訴願決定亦就此部份撤銷
    原處分；嗣原處分機關依訴願撤銷意旨於92年3月4日以北區
    國稅法二字第0920011294號重為復查決定亦就系爭10筆土地
    部份為決定；原告不服被告92年3月4日復查決定，於92年4
    月9日所提訴願意旨亦就系爭10筆土地表示不服；訴願機關財
    政部亦就此部份為決定，此有原告84年11月24日及85年2月3
    日申復書、被告87年12月4日北區國稅法字第87056762號復查
    決定原告88年1月12日訴願書、財政部88年9月13日台財訴字
    第000000000號訴願決定、被告92年3月4日北區國稅法二字第
    0920011294號復查決定、原告92年4月9日訴願書、財政部92
    年10月14日台財訴字第0920045614號訴願決定等附卷可稽。
    是原告就其餘申報坐落桃園縣平鎮市○○段高山下30-1、
    30-3、41-1、41-2、41-9、41-15、41-19、41-20、41-29、
    41-30、42-1 、42-2、42-5、42-6、42-8、54-5、55-1、
    58-4地號及中壢市○○段水尾小段326地號等19筆土地，經被
    告於84年11月17 日核定後，原告未於復查及訴願程序表示爭
    執或不服，歷次復查及訴願決定，亦未就該19筆土地部份為
    決定。依上揭說明，該部份既未經復查及訴願程序，原告於
    本件訴訟程序中逕為爭執主張，容非法之所許；原應裁定駁
    回該部份之訴，惟本院以程序上更為慎重之判決程序為之。
七、卷查系爭坐落桃園縣平鎮市○○段高山下小段30、3 0-5、
    38-1、41-22、41-23、41-24、41-25、41-26、41-27、41-28
    地號等10筆土地，其地目分別為溜、田、田、旱、旱、旱、
    旱、原、田、田，並未登載編定使用種類，其使用分區○○
    ○○○路中壢及內壢交流道附近特定區計畫之「貨物轉運中
    心」，該計畫係由省府擬定，於88年6月2日公告實施，公告
    實施至今該分區未曾變更（公告實施前為非都市土地），依
    計畫書建議，應整體規劃開發，即應擬定細部計畫，始有辦
    法開發，目前由桃園縣政府委託辦理擬定細部畫作業中，因
    細部作業計畫仍未完成，仍受禁止建築之管制各情，有土地
    登記簿謄本、地籍圖謄本、都市計畫土地使用分區證明書、
    桃園縣政府86年10月9日桃縣工都（丁）字第13182號函、89
    年5月1日89府工都字第78464號函可稽；是系爭土地於高速公
    路中壢及內壢交流道附近特定區計畫公告實施前原為「非都
    市土地」，復以土地登記簿謄本所載均為田、旱、溜、原地
    目，且因自68年6月2日高速公路中壢及內壢交流道附近特定
    區計畫公告實施編定為貨物轉運中心，迄今細部作業計畫仍
    未完成，受禁止建築之管制，仍應依原來之土地使用分區別
    ﹙或用地別﹚管制而視為農業用地；惟查系爭10筆土地經被
    告機關中壢稽徵所派員於89年6月13日由原告引領實地勘查結
    果，均已荒廢未種植，即土地現況已閒置不用，並未仍作農
    業使用，此有89年6月13日遺產稅農業用地繼續自耕實地勘查
    報告表及照片附原處分卷可稽，故自無前揭財政部84年6月19
    日台財稅第840330291號函釋「有關『農業用地……仍應依原
    來之土地使用分區別﹙或用地別﹚管制』乙語，應係指『原
    符合免稅規定之農業用地經都市計畫變更為新市鎮特定區、
    住宅區或其他使用分區，在細部計畫尚未完成前，如經都市
    計畫主管機關會同建管主管機關認定該土地尚未能准許依變
    更後計畫用途使用，而現況仍作農業使用者』而言，較符實
    際。」規定之適用；與首揭行為時遺產及贈與稅法第17條第1
    項第5款、行為時農業發展條例第31條規定應符合「繼續經營
    農業生產」之要件不合。是被告否准系爭土地認列農地扣除
    ，洵屬有據。
八、次查原告其餘申報坐落桃園縣平鎮市○○段高山下30-1、
    30-3、41-1、41-2、41-15、41-19、41-20、42-1、42-2、
    42-6、42-8、54-5、55-1、58-4地號及中壢市○○段水尾小
    段326地號等15筆土地，除平鎮市○○段高山下30-1 、30-3
    及58-4地號3筆種植水稻，同地段55-1地號及中壢市○○段水
    尾小段326地號等2筆為水利用地外，餘皆荒廢，此經中壢市
    公所財政課遺產稅審查員82年12月7日與原告至現場會勘屬實
    ，有82年10月7日遺產稅農業用地繼續自耕實地勘查報告表及
    照片附原處分卷可稽；並無原告所稱其餘土地有分管及繼續
    經營農業生產情形；原告主張有繼續經營農業生產云云，尚
    難採據。原告就此聲請訊問中壢市公所財政課遺產稅審查員
    游詩萍，核無必要。
九、至原告主張於繼承發生後已繼續作農業生產多年，而被告機
    關於89年6月13日派員至現場會勘時，距繼承發生之日已長達
    7年之久，而原告依法將系爭土地作農業使用已超過5年，即
    不應追繳應納稅賦云云；惟按「當事人主張事實須負舉證責
    任倘其所提出之證據不足為主張事實之證明自不能認其主張
    之事實為真實」有改制前行政法院36年判字第16號判例可資
    參照。查系爭10筆土地於申報遺產稅時，因其土地使用分區
    已編定為「貨物轉運中心」，初核時即否准認列農地扣除額
    。另按「家庭農場之農業用地，其由能自耕之繼承人一人繼
    承或承受，而繼續經營農業生產者，免徵遺產稅或贈與稅，
    並自繼承或承受之年起，免徵田賦10年。但如繼續經營不滿5
    年者，應追繳應納稅賦」為行為時農業發展條例第31條所明
    定，該法條係就原已核准免徵遺產稅或贈與稅之農地，若自
    繼承或承受之年起，繼續經營不滿5年者，應將原免徵之遺產
    稅或贈與稅予以追繳之規定；惟就系爭農地，原告未檢附自
    耕能力證明，此為原告所不爭，並有82年10月7日遺產稅農業
    用地繼續自耕實地勘查報告表（右上角已載明農地繼承係多
    人繼承且提不出自耕能力證明）可稽；被告初核時並未准予
    認列農地扣除額，與上揭行為時農業發展條例第31條所規定
    「核准免徵」之情形有間；是原告主張系爭土地作農業使用
    已超過5年，即不應追繳應納稅賦；容有誤解。又系爭土地被
    告機關89年6月13日派員由原告引領實地勘查結果，均已荒廢
    未種植，已如前述，即系爭土地現況，並未作農業使用；原
    告亦未能提出被繼承人死亡後仍繼續經營農業生產之相關具
    體事證，其上揭繼續經營農業之主張，亦非可採。
十、綜上所述，原告起訴論旨，並非可採；被告認系爭土地未作
    農業使用，否准認列為農地扣除，並無違誤，復查及訴願決
    定遞予維持，亦無不合；原告徒執前詞訴請撤銷，為無理由
    ，應予駁回。
十一、兩造其餘主張陳述，於判決結果不生影響，無庸一一論列
      ，併予敘明。
據上論結，本件原告之訴一部為無理由，一部為不合法，爰依行
政訴訟法行政訴訟法第98條第3項前段、第107條第1項第10款，判
決如主文。
中    華    民    國    94    年    2     月    17    日
                  第六庭審判長法  官   林樹埔
                              法  官　 曹瑞卿
                              法  官　 許瑞助
上為正本係照原本作成。
如不服本判決，應於送達後20日內，向本院提出上訴狀並表明上
訴理由，如於本判決宣示後送達前提起上訴者，應於判決送達後
20日內補提上訴理由書（須按他造人數附繕本）。
中    華    民    國    94    年    2     月    17    日
                              書記官   吳芳靜
